臺灣苗栗地方法院刑事判決　　　　　　　 96年度訴字第152號
公　訴　人　臺灣苗栗地方法院檢察署檢察官
被　　　告　乙○
選任辯護人　陳淑芬律師
上列被告因違反槍砲彈藥刀械管制條例案件，經檢察官提起公訴
（95年度偵字第4308號），本院判決如下：
    主  文
乙○無罪。
    理  由
一、公訴意旨略以：被告乙○於民國95年8 月17日前某時間，在
    不詳地點，未經許可，取得具有殺傷力之仿BERETTA 廠84型
    半自動改造手槍1 枝（槍枝管制編號：0000000000號，含彈
    匣1 個）後，即持有該具有殺傷力之改造手槍，嗣於95年8
    月17日上午8 時30分許，經警在苗栗縣後龍鎮○○里○○鄰○
    ○路104 號搜索（該址包括被告乙○所經營之超鑫汽車修理
    廠、修車廠後方倉庫及後方之住家），並於該址修車廠與後
    方住家間之倉庫鐵架最上層一側，查扣上述具有殺傷力之改
    造手槍（含彈匣1 個）1 枝，及在該鐵架最上層另一側扣得
    不具殺傷力之模擬槍6 枝及子彈109 顆等物而查獲，因認被
    告係涉犯槍砲彈藥刀械管制條例第8 條第4 項之未經許可持
    有改造槍枝罪嫌等語。
二、按犯罪事實應依證據認定之，無證據不得推定其犯罪事實；
    不能證明被告犯罪者，應諭知無罪之判決，刑事訴訟法第15
    4 條第2 項、第301 條第1 項分別定有明文。又事實之認定
    ，應憑證據，如未能發現相當證據，或證據不足以證明，自
    不能以推測或擬制之方法，為裁判基礎；且認定犯罪事實所
    憑之證據，雖不以直接證據為限，間接證據亦包括在內，然
    而無論直接證據或間接證據，其為訴訟上之證明，須於通常
    一般之人均不致有所懷疑，而得確信其為真實之程度者，始
    得據為有罪之認定，倘其證明尚未達到此一程度，而有合理
    之懷疑存在而無從使事實審法院得有罪之確信時，即應由法
    院為諭知被告無罪之判決，亦經最高法院40年台上字第86號
    、76年度台上字第4986號著有判例意旨可資參照。
三、公訴意旨認被告乙○涉有上開違反槍砲彈藥刀械管制條例犯
    行，無非係以警察在前開時、地查獲改造手槍1 枝、證人黃
    國袁、A1之證述、內政部警政署刑事警察局槍彈鑑定書、被
    告所繪製之現場簡圖及現場照片等資為其論據。訊據被告堅
    決否認有持有上開改造槍枝之犯行，辯稱：我並不知道倉庫
    裡有槍，警察來搜索時才看到，我沒有持有改造手槍等語；
    辯護意旨略稱上開地點任何人均可自由進出，日夜均無門禁
    ，被告忙於工作，不可能持有槍枝等語。經查：
（一）證據能力部分
   1、辯護人辯稱證人A1之警詢筆錄無證據能力乙節：
      按被告以外之人於審判外之言詞或書面陳述，除法律有規
      定者外，不得作為證據，刑事訴訟法第159 條第1 項定有
      明文，查證人A1於警詢中所為之證述，屬審判外之陳述，
      且無刑事訴訟法第159 條之1 至第159 條之4 所定例外得
      為證據之情形，故證人A1於警詢中之證述無證據能力。
   2、關於證人A1於偵查中之證述有無證據能力乙節：
      按傳聞證據既非親自耳聞眼見，在未究明前，亦非可逕採
      為論罪之基礎，最高法院著有83年度台上字第2162號判決
      意旨可資參照。證人A1於偵查中向檢察官所為之陳述，固
      經檢察官於訊問前依規定命其具結在案，惟其證稱：「（
      有看過被告拿槍否?） 朋友與被告在我店裡包廂喝酒看見
      的，朋友事後跟我講的，我沒有當場看過」、「（警詢筆
      錄為何講得很清楚？）是我朋友轉述給我聽的。」等語（
      見偵查卷第74頁），均係聽聞他人轉述，顯非其親身經歷
      之經驗，是其於偵查中之證述，自不得引為本案之證據。
   3、按被告以外之人於偵查中向檢察官所為之陳述，除顯有不
      可信之情況者外，得為證據，刑事訴訟法第159 條之1 第
      2 項定有明文。經查，證人黃國袁於檢察官偵訊時所為之
      供述，固為被告以外之人於審判外之言詞陳述，惟其偵訊
      時，業經具結，有其結文1 紙附卷足憑，經核證人黃國袁
      陳述時之外在環境及情況，無顯不可信之情況，本院亦認
      為適當；況被告及辯護人於本院準備及審理程序中就證人
      黃國袁之證言亦不爭執其等之證據能力，故證人黃國袁於
      審判外之偵訊證詞，揆諸上開規定，自均有證據能力。
   4、另「被告以外之人於審判外之言詞或書面陳述，除法律有
      規定者外，不得作為證據」，刑事訴訟法第159 條第1 項
      固定有明文，然「鑑定之經過及其結果，應命鑑定人以言
      詞或報告」，同法第206 條第1 項亦規定甚明。是鑑定人
      以「書面」為鑑定報告提出於法院，依刑事訴訟法第159
      條第1 項立法理由及同法第206 條第1 項規定，即具有證
      據能力。又法院或檢察官得囑託醫院、學校或其他相當之
      機關、團體為鑑定，或審查他人之鑑定，並準用第203 條
      至第206 條之1 之規定，刑事訴訟法第208 條第1 項亦定
      有明文。依此，檢察官對於偵查中之案件，認為須實施鑑
      定者，固應就具體個案，選任鑑定人或囑託鑑定機關（團
      體）為之；但對於司法警察機關調查中之案件，或有量大
      或急迫之情形，為因應實務之現實需求，如檢察官針對該
      類案件之性質（例如：查扣之毒品必須檢驗其成份、對施
      用毒品之犯罪嫌疑人必須檢驗其體內有無毒品代謝反應、
      對於查扣之槍砲彈藥必須檢驗有無殺傷力、對違反野生動
      物保育法案件必須鑑定是否屬於保育類動物案件等），認
      為當然有鑑定之必要者，經參考法務部92年5 月20日法檢
      字第092080203 號函送之法務部「因應刑事訴訟法修正工
      作小組」研討之刑事訴訟法修正相關議題第21則之共識結
      論，以及臺灣高等法院於92年8 月1 日舉行之刑事訴訟法
      新制法律問題研討會第3 則法律問題研討結果之多數說（
      載於司法院92年8 月印行「刑事訴訟法新制法律問題彙編
      」第15頁至第18頁），基於檢察一體原則，得由該管檢察
      長對於轄區內之案件，以事前概括選任鑑定人或囑託鑑定
      機關（團體）之方式，俾便轄區內之司法警察官、司法警
      察對於調查中之此類案件，得即時送請事前已選任之鑑定
      人或囑託之鑑定機關（團體）實施鑑定，該鑑定人或鑑定
      機關（團體）亦應視同受承辦檢察官所選任或囑託而執行
      鑑定業務，其等出具之書面鑑定報告應屬刑事訴訟法第20
      6 條所定之傳聞例外，當具有證據能力（法務部92年9 月
      1 日法檢字第0920035083號函可供參照）。從而，本件扣
      案之槍枝，經由查獲之警察單位依先前轄區檢察署檢察長
      事前概括選任鑑定機關，即內政部警政署刑事警察局實施
      鑑定，該鑑定機關所出具之「槍彈鑑定書」，即具有證據
      能力而得為本案之證據。
   5、卷附搜索、扣押筆錄、照片，經查並無不得作為證據之事
      由，依法自得作為證據。
   6、扣案之改造手槍，並非供述證據，無傳聞法則之適用，與
      本案具有關聯性，且上開物證經員警合法取得，具有證據
      能力。
（二）實體部分
   1、苗栗縣警察局竹南分局員警於95年8 月17日上午，在被告
      位於苗栗縣後龍鎮○○里○○鄰○○路104 號之超鑫汽車修
      理廠及其住處、倉庫等處搜索後，在倉庫鐵架上扣得上開
      改造手槍（含彈匣1 個）1 枝及模擬槍枝6 枝、子彈109
      顆等情，有苗栗縣警察局竹南分局搜索筆錄、扣押物品目
      錄表、現場照片等件在卷可稽；又該改造手槍經送請內警
      政署刑事警察局鑑定結果：「送鑑改造手槍壹支（槍枝管
      制編號：0000000000），認係由仿BERETTA 廠84型半自動
      手槍製造之槍枝，換裝土造金屬槍管、抓子鉤、槍機與撞
      針而成之改造手槍，機械性能良好，可擊發適用子彈，認
      具殺傷力。」等情，亦有該局95年9 月7 日刑鑑字第0950
      123871號槍彈鑑定書1 份附卷足憑（見偵查卷第49至51頁
      ）。惟上情僅能證明扣案槍枝查獲經過及具有殺傷力，非
      能直接證明被告是否持有扣案之改造手槍。
   2、依證人即警員黃國袁於偵查中證稱：「他在房間裡面‧‧
      乙○的房子需先經過1 個倉庫‧‧我們到時他在房子裡，
      他媽敲門他就出來開門」、「（扣案的槍彈在何處找到？
      ）在中間的倉庫，鐵架有3 層，在最上層找到」、「（找
      到時包裝如何？）單獨1 枝槍是用抹布包著後再外包塑膠
      袋，另有6 枝是新的是沒有拆的用盒子包裝，6 盒是一起
      放在黑色的垃圾袋裡，但是放在架子同一層的另一頭」「
      前後2 個門，1 個通修車廠，1 個通住家」、「子彈是跟
      著新的槍枝1 盒1 盒裡面放幾發，至於用抹布裝的沒有子
      彈」、「單獨1 枝的如照片所示，另外6 盒的部分，他附
      近有1 箱1 箱的紙盒」等語（見偵查卷第46-47 頁），按
      持有槍彈為犯罪行為，且警方亦嚴加查緝，此為眾所週知
      之事實，故行為人無不盡量設法將該等槍彈藏匿妥適，以
      免遭警方查得，因而，若查獲之改造手槍確屬被告所持有
      ，依常情，應是藏諸於其個人房間內得隨時掌控之位置抑
      或是鐵架最底層、甚至是倉庫角落處，較不易為人發現之
      處所，被告卻未如此為之；且本件同時另查獲有模擬槍彈
      ，雖不具殺傷力，然被告分開放置，反而增加被人發現之
      風險，此情顯與常情有違，是證人黃國袁之證述，僅能證
      明搜索及查獲過程，尚不能據為不利於被告之認定。
   3、次者，本院命警察另行前往被告所經營之上開汽車修理廠
      、倉庫及住處等地拍攝照片，無論日間及夜間，該汽車修
      理廠之正門均有1 邊鐵門處於開啟狀態；而汽車修理廠通
      往倉庫之入口及該倉庫通往被告住處及後方之出口，均未
      關閉，倉庫內物品凌亂等情，有苗栗縣警察局竹南分局偵
      查佐詹益昌所拍攝之照片15張在卷可稽（見本院卷一第22
      4-231 頁），足見被告辯稱其住處及倉庫之門日夜均未關
      閉乙節，尚非不可採信。
   4、再者，辯護人提出本案相關地點圖示（見本院卷一第35頁
      ），證明查獲槍枝之放置地點，係屬他人可任意進出之場
      所乙節。被告所經營之超鑫汽車修理廠後方，1 側通往被
      告家人所居住之1 層樓房（兩棟），1 側通往被告放置本
      件扣案槍枝之倉庫，倉庫旁連接舊式三合院，三合院旁則
      為其他鄰居住處；又汽車修理廠與倉庫之間為一空地，空
      地後方為矮牆（詳見本院卷二第35、36頁下方照片），倉
      庫各有1 個出入口，雖裝設有門，但均屬開啟之狀態，倉
      庫入口前方有一矮牆，外面即為田地（詳見本院卷二第31
      頁下方照片），倉庫出口前方有另1 開啟且已生鏽之門，
      外面亦為田地（詳見本院卷二第33、37頁下方照片、第38
      頁照片），而倉庫通往三合院部分則未裝設任何門防（詳
      見本院卷二第33頁上方照片），三合院前方固有1 鐵門，
      惟亦已生鏽且無上鎖（詳見本院卷二第41、42頁照片），
      三合院內有1 小木門，並未上栓，外面連接汽車修理廠前
      空地（詳見本院卷二第49、50頁照片），三合院旁連接鄰
      居建築物，前面亦為空地，空地之外仍為矮牆，該建築物
      旁復有1 出入口裝設有與矮牆一般高度之鐵捲門（見本院
      卷二第43、44頁照片），門外即鄰馬路，被告之汽車修理
      廠、倉庫、房間有諸多出入口，且均未關門，四周矮牆連
      接田地，出入甚為方便等情，業經本院會同檢察官、辯護
      人、被告及員警等人前往現場履勘屬實，並製有勘驗筆錄
      及現場照片52幀在卷可稽，可見本件查獲扣案槍枝之地點
      ，確係出入方便，倘若有他人進出，並不容易被發現；況
      且該處並非只有被告1 人居住，與鄰居建築物又緊密相連
      ，而汽車修理場又屬營業空間，任何第3 人均得自由出入
      ，是辯護人上開辯解並非不可採信。從而，本件雖在被告
      之倉庫查獲槍枝，然藏放之人則不必然為該倉庫之使用人
      ，是本件不得僅因被告與該倉庫有較強之地緣關係，即率
      加認定被告係持有扣案槍枝之人。
   5、又依證人即苗栗縣警察局竹南分局新港分駐所所長丙○○
      於本院審理時證稱，曾有證人甲○○、A1等人提供情資，
      故前往被告住處搜索等語，惟證人A1於警詢及偵查中之證
      述，係屬傳聞證據，無證據能力，已如前述，而證人甲○
      ○部分，並未製作任何筆錄或保留其他相關證據乙情，亦
      經證人丙○○證述無訛，可見本件並未有何證人親眼看見
      被告持有扣案之槍枝，至證人丙○○證稱關於查獲被告倉
      庫藏放槍之細節等語，亦僅能證明搜索過程之狀況，本件
      仍不能以此直接推斷被告涉有上開槍砲彈藥刀械管制條例
      犯行。
   6、證人丙○○雖又證稱丁○○有提供本件情資乙節，惟證人
      丁○○於本院審理時證稱：「（有跟丙○○談過本件乙○
      槍砲的案子嗎？）這個槍砲案子我不清楚，但是之前有個
      叫做細漢文（台語），他有跟我說過說不知道被人家押去
      毆打還是怎樣，但是這個人不是乙○」、「（他為什麼要
      特別打電話給你？）當時我和細漢文是朋友，他打電話給
      我叫我要去帶他回來」、「（你剛說但是這個人不是乙○
      ，這是什麼意思？）就是說那天細漢文說他被一個陳先生
      帶去毆打，他說陳先生不是乙○，這件事情在聊天的時候
      有跟丙○○提起過」、「（所以你是跟丙○○講說細漢文
      是被陳先生帶去毆打，不是被乙○帶去毆打？）對」、「
      （你是否知道超鑫汽車修理廠被搜索的事情？）不曉得」
      、「（你是不是丙○○的線民？）不是，有認識」、「（
      丙○○有沒有要你提供任何槍砲的線索來讓他報業績？）
      沒有」、「（被告在場你是否有壓力？）沒有壓力。」等
      語（見本院卷三96年10月30日審判筆錄），依其證詞，顯
      然無從認定本件被告持有扣案之改造手槍。
   7、況且，本件經苗栗縣警察局竹南分局小隊長及偵查佐在扣
      案之改造手槍及彈匣上，以氰基丙酯方式鑑驗，未發現可
      供比對指紋等情，有該局95年8 月27日南警偵字第095005
      1053-1號刑事案件證物採驗報告書1 紙在卷可按（見偵查
      卷第64頁），本件既不能證明被告曾接觸及持有前開改造
      手槍，自亦不得採為被告不利之認定。
   8、至被告雖亦供稱其住處並未遭竊，且不知究係何人栽贓，
      亦未與人結仇等語，惟此情縱係屬實，仍不能排除有其他
      第3 人置放扣案之改造手槍在被告倉庫鐵架上之可能性，
      故本件仍不能直接認定被告持有扣案之改造手槍。
   9、綜上所述，警察固在被告所經營之汽車修理廠與住處中間
      之倉庫查獲前開具殺傷力之扣案槍枝，惟本件並無切確證
      據足資證明被告與扣案槍枝有何關連，且被告所辯尚非不
      足採信，則本件既有如此合理之懷疑存在，即無從使本院
      得被告有罪之確信。此外，本院復查無其他積極證據足認
      被告涉有上開犯行，揆諸前開規定及判例意旨所示，既不
      能證明被告犯罪，自應為被告無罪判決之諭知。
據上論斷，應依刑事訴訟法第301 條第1 項前段，判決如主文。
本案經檢察官黃棋安到庭執行職務。
中　　華　　民　　國　　96　　年　　11　　月　　20　　日
                  刑事第三庭  審判長法　官  柳章峰
                                    法  官  呂曾達
                                    法  官  林卉聆
以上正本證明與原本無異。
如不服本判決，應於判決送達後10日內向本院提出上訴狀（應抄
附繕本），其未敘述上訴理由者，應於上訴期間屆滿後20日內補
提理由書狀於本院，上訴於臺灣高等法院臺中分院。告訴人或被
害人如對於本判決不服者，應具備理由請求檢察官上訴，其上訴
期間之計算係以檢察官收受判決正本之日期為準。
  　　                     　　     書記官　盧俊良
中　　華　　民　　國　　96　　年　　11　　月　　20　　日
